【裁判字號】    95,抗,807
【裁判日期】    951130
【裁判案由】    偽造文書等
【裁判全文】
臺灣高等法院刑事裁定
抗  告  人
即 自 訴人  豪旭實業有限公司
代  表  人  丙○○
自訴代理人  徐揆智律師
            林幸慧律師
被      告  乙○○
            甲○
共      同
選任辯護人  黃虹霞律師
上列抗告人因自訴被告偽造文書等案件，不服臺灣臺北地方法院
中華民國95年8月21日裁定（84年度自字第1242號），提起抗告
，本院裁定如下：
    主  文
抗告駁回。
    理  由
一、本件原審裁定係以：(一)自訴意旨略以：被告甲○、乙○○共
    謀為達無交貨事實詐取自訴人貨款之目的，開立證八（即84
    年度自字第1242號卷一第160頁）之不實發票予自訴人，並
    藉此方法獲取不法利益新台幣（下同）4千餘萬元（其中被
    告甲○涉嫌詐欺附於同上卷宗卷二第7頁之附表一發票之貨
    款部分，業經判決無罪確定，故不在本件審酌範圍內）；因
    認被告二人涉犯刑法第339條之詐欺罪嫌云云。(二)自訴人認
    被告二人涉犯詐欺罪嫌，無非係以其上開指訴，及折讓證明
    單影本、發票影本、出貨單影本、台北市稅捐稽徵處84北市
    稽法（甲）字第83797號函、台北市國稅局營業人進銷項憑
    證交查異常查核清單、經銷契約書影本、證人龔素珍之證述
    等，為其主要論據。被告甲○、乙○○均否認有何前揭犯行
    ，均辯稱：自訴人以同一理由主張兆瑞股份有限公司（以下
    簡稱兆瑞公司，於民國【下同】81年11月2日與金儀股份有
    限公司合併，由金儀股份有限公司為存續公司）有溢領貨款
    4 千餘萬元情事，起訴請求兆瑞公司返還不當得利案件，業
    經民事庭判決駁回自訴人公司之請求在案，足見自訴人稱其
    等謀取不法利益4千餘萬元云云，並非事實，自訴人進而主
    張其等共謀詐欺取財自亦不足採信等語。(三)經查：自訴人
    之代表人於審理時已陳明：本件自訴人主張被告二人詐得之
    貨款計4千餘萬元，係自訴人請求返還不當得利民事訴訟中
    （案號：本院80年度重訴字第145號、台灣高等法院85年度
    重上字第21號、87年度重上更一字第131號、最高法院93年
    度台上字第2299號，以下簡稱民事訴訟）由會計師鑑定之金
    額，經本院調取前揭民事訴訟相關卷宗，核閱自訴人於本院
    提出之證八（即84年度自字第1242號卷一第160頁）發票，
    亦與民事訴訟審理範圍相符。則本案之爭點在於：兆瑞公司
    是否有出貨予自訴人之事實？如兆瑞公司確有出貨，則其所
    開立前揭證八之發票即無不實，亦無何詐欺自訴人貨款可言
    。自訴人名義出具之銷貨退回進貨退出或折讓證明單及統
    一發票均已記載銷售貨物品名、數量、單價、金額、課稅額
    ，且自訴人名義出具之銷貨退回進貨退出或折讓證明單亦已
    詳載開立統一發票日期、號碼、退貨或折讓貨物之品名、金
    額、營業稅額，有兆瑞公司於民事訴訟中提出之彙總表內統
    一發票及銷貨退回進貨退出或折讓證明單可稽，足見兆瑞公
    司應有銷貨之事實。自訴人於民事訴訟中雖主張：其雖申
    報稅額，但其後已辦理進貨退出；有部分發票未曾收受，故
    未申報稅額外，對其餘發票均已申報進項稅額於民事訴訟中
    並未爭執，經查：自訴人並未證明已將貨物退回，或兆瑞公
    司持該銷貨退回證明單向稅捐稽徵機關申報銷貨退回事實，
    尚不得因自訴人自行向稅捐機關申報進貨退出，而認兆瑞公
    司未曾交付貨物。本件兆瑞公司既有出貨予自訴人，且自訴
    人與兆瑞公司已結清79年2月至8月份貨款，則其所開立前揭
    證八之發票即無不實，亦無何詐欺自訴人貨款可言。本件不
    足認被告甲○、乙○○涉有前揭刑法第339條詐欺罪嫌，復
    查無其他積極證據足資證明被告等有自訴人所指此部分之犯
    行，其等犯罪嫌疑顯有不足，乃予以裁定駁回自訴。
二、自訴人提起抗告略以：被告二人共謀開立不實統一發票，自
    行偽造銷貨退折讓單，被稅捐機關電腦剔出來勾稽查核異常
    ，被告未實際交貨予自訴人，扣取自訴人預付款項來謀取不
    法利益，指摘原審裁定不當云云。
三、按刑法第339條第1項詐欺罪之成立，以意圖為自己或第三人
    不法所有，以詐術使人將本人或第三人之物交付為要件。所
    謂以詐術使人交付，必須被詐欺人因其詐術而陷於錯誤，若
    其所用方法，不能認為詐術，亦不致使人陷於錯誤，即不構
    成該罪（參看最高法院46年台上字第260號判例）。依自訴
    人所述，僅能證明自訴人豪旭實業有限公司與兆瑞公司、震
    旦行間有民事債務糾紛，尚不足以證明被告二人施用詐術，
    使自訴人陷於錯誤而交付財物，原審認不能證明被告二人有
    詐欺罪行，裁定駁回自訴，並無不當，本件抗告並無理由，
    應予駁回。
四、據上論結，應依刑事訴訟法第412條，裁定如主文。
中    華    民    國    95    年    11    月    30    日
                  刑事第十一庭審判長法  官  張連財
                                    法  官  楊照男
                                    法  官  林明俊
以上正本證明與原本無異。
不得再抗告。
                                    書記官  蕭進忠
中    華    民    國    95    年    12    月    4     日


司法院資訊處製作；財團法人民間司法改革基金會備份。
